【裁判字號】    92,聲判,79
【裁判日期】    920826
【裁判案由】    聲請交付審判
【裁判全文】
臺灣高雄地方法院刑事裁定                          九十二年度聲判字第七九號
    聲  請  人    甲○○○○業股份有限公司
    兼法定代理人  丙○○
    右  二  人    林永發律師
    共同代理人
    相  對  人
    即  被  告    乙○○○
右聲請人因被告搶奪案件，不服台灣高等法院高雄分院檢察長駁回再議聲請之處分（
九十二年度上聲議字第六三四號），聲請交付審判，本院裁定如左：
    主  文
聲請駁回。
    理  由
一、聲請交付審判意旨如附件刑事聲請狀所載。
二、按告訴人不服上級法院檢察署檢察長或檢察總長認再議為無理由而駁回之處分者
    ，得於接受處分書後十日內委任律師提出理由狀，向該管第一審法院聲請交付審
    判；法院認為交付審判之聲請不合法或無理由者，應駁回之，刑事訴訟法第二百
    五十八條之一及第二百五十八條之三第二項前段分別定有明文。次按犯罪之被害
    人，得為告訴，刑事訴訟法第二百三十二條亦有明文，而該條所稱之被害人，指
    因犯罪行為直接受害之人而言，至其他因犯罪間接或附帶受害之人，在民事上雖
    不失有請求賠償損害之權，但既非因犯罪直接受侵害，即不得認為該條之被害人
    ，因而陳告他人之犯罪事實，請求究辦，亦祇可謂為告發，不得以告訴論（最高
    法院二十年上字第五五號判例(二)足資參照）。
三、本件聲請人甲○○○○業股份有限公司（下稱巴商永裕公司）之代表人固登記為
    林義富，有外國公司申請指派代表人在中國境內為法律行為報備卡在卷可稽（台
    灣高雄地方法院檢察署九十一年度偵字第一二七三號卷第二四三頁），而該公司
    之代表人已變更為丙○○，業據林森林衛陳明在卷，並有授權書及董事會會議記
    錄在卷可參，雖該代表人之變更並未向主管機關辦理變更登記，惟依民法第三十
    一條及公司法第十二條之規定，僅係不得對抗第三人而已，是丙○○係巴商永裕
    公司之代表人，先予敘明。又巴商永裕公司代表人丙○○於民國九十年六月二十
    八日以被告涉有刑法強盜、侵占等罪嫌，向臺灣高雄地方法院檢察署檢察官提出
    告訴，經臺灣高雄地方法院檢察署檢察官於九十一年六月二十八日以九十一年度
    偵字第一二七三號為不起訴處分，嗣聲請人對前開不起訴處分不服，聲請再議，
    經臺灣高等法院高雄分院檢察署於九十二年六月二十六日以九十二年上聲議字第
    六三四號駁回再議確定等情，業經本院調閱上開卷宗查明屬實。
四、按犯罪之被害人，得為告訴，刑事訴訟法第二百三十二條定有明文，而該條所稱
    之被害人，包括自然人及法人。倘法人為被害人時，由其代表人以法人名義提出
    告訴；而非法人團體，並非法人，不得為犯罪之被害人，並無告訴權，若其成員
    之自然人直接受害應以自然人為犯罪之被害人，提起告訴（最高法院八十六年度
    台上字第四四一一號判決、八十二年度台上第二０四三號判決參照）。經查：本
    件巴商永裕公司法定代理人丙○○以巴商永裕公司之名義，對被告提起告訴，有
    刑事告訴狀附卷可稽（台灣高雄地方法院檢察署九十年度發查字第一七一九號卷
    第一頁至第八頁），而巴商永裕公司係屬外國公司，並未依公司法規定向主管機
    關申請認許，而僅指派代表在我國境內為業務上之法律行為，有外國公司申請指
    派代表人在中國境內為法律行為報備卡及電話記錄附卷可稽（台灣高雄地方法院
    檢察署九十一年度偵字第一二七三號卷第二四三頁、第二五九頁），是巴商永裕
    公司並未具備法人資格，依我國法律僅係非法人團體，自不得為犯罪被害人，而
    提起刑事告訴，其所為之申告係屬告發性質而非告訴，巴商永裕公司並非台灣高
    雄地方法院檢察署九十一年度偵字第一二七三號案件之告訴人，至為明確，是巴
    商永裕公司自不得就前揭不起訴處分，聲請再議；又依刑事訴訟法第二百五十八
    條之二規定，巴商永裕公司並非告訴人，亦不得就駁回再議之處分，聲請交付審
    判，是巴商永裕公司聲請交付審判，應予駁回。至依民事訴訟法第四十條第三項
    規定，巴商永裕公司因屬非法人團體，而有當事人能力，惟此係民事訴訟法關於
    當事人能力之規定，於刑事訴訟之告訴人，並無適用、準用或類推適用之餘地，
    附此敘明。
五、又台灣高雄地方法院檢察署九十一年度偵字第一二七三號不起訴處分書雖將丙○
    ○列為告訴人，惟聲請人於本院調查時陳明：巴商永裕公司才是告訴人，係以巴
    商永裕公司名義提起告訴，因不起訴處分書將告訴人列為丙○○，所以再議時候
    ，才將巴商永裕公司及丙○○均列為告訴人等語（本院九十二年八月十九日訊問
    筆錄），而該案確係以巴商永裕公司之名義提出告訴，丙○○並未以其個人名義
    提出告訴，亦經本院審閱前開卷宗屬實，前開不起訴處分書將丙○○列名為告訴
    人顯有未當，惟丙○○並未因此誤載，即成為該案之告訴人，而得就該不起訴處
    分聲請再議，應無疑義；況，海昇輪係巴商永裕公司所有，並非丙○○個人之財
    產，業據聲請人自承在卷（本院九十二年八月十九日訊問筆錄），並有船舶證書
    附卷可參，則丙○○亦非本件之直接被害人，亦不得以其個人名義提起告訴、聲
    請再議，及聲請交付審判，是丙○○聲請交付審判，亦與法有違，不應准許。
六、綜上所述，巴商永裕公司並非法人，不得為告訴人；丙○○亦非本件之直接被害
    人，亦未曾提出合法告訴，是聲請人聲請交付審判，均於法有違，應予駁回。
據上論斷，應依刑事訴訟法第二百五十八條之三第二項前段，裁定如主文。
中    華    民    國    九十二    年      八      月      二十六        日
                                  臺灣高雄地方法院刑事第五庭
                                      審判長法  官  吳 永 宋
                                            法  官  林 家 賢
                                            法  官  洪 能 超
右為正本，係照原本作成，證明與原本無異。
本件不得抗告。
                                            書記官  吳 金 霞
中    華    民    國    九十二    年      八      月      二十六        日


司法院資訊處製作；財團法人民間司法改革基金會備份。
